【裁判字號】    98,上訴,4136
【裁判日期】    981202
【裁判案由】    毒品危害防制條例
【裁判全文】
臺灣高等法院刑事判決                98年度上訴字第4136號
                                    98年度上訴字第4141號
上  訴  人  臺灣板橋地方法院檢察署檢察官
被      告  甲○○
                    現另案在臺灣桃園女子監獄執行中
指定辯護人  本院公設辯護人  郭書益
上列上訴人因毒品危害防制條例案件，不服臺灣板橋地方法院98
年度訴緝字第102、103號，中華民國98年6月30日第一審判決（
起訴案號：臺灣板橋地方法院檢察署95年度偵字第13275號、96
年度偵字第7986號），提起上訴，本院判決如下：
    主  文
上訴駁回。
    理  由
壹、程序事項：本件檢察官起訴指被告涉犯販賣第一級毒品海洛
    因罪嫌，3次販賣予許文德，1次販賣予陳坤泉，販賣2次第
    二級毒品安非他命予吳台生罪嫌，經原審就其中1次販賣第
    一級毒品海洛因予許文德及2次販賣第二級毒品安非他命予
    吳台生部分，變更起訴法條，判決被告涉犯轉讓第一級毒品
    海洛因1罪及轉讓第二級毒品安非他命2罪(見原審判決第13
    頁附表)。雖檢察官於本院準備程序中主張本件對原判決全
    部上訴(見本院4136卷第32頁、4141號卷第26頁)。惟查，本
    件檢察官不服原審判決提出上訴，其上訴書理由已載明「原
    審判決被告無罪，係以證人吳台生、陳坤泉於審理中翻異其
    於警訊、偵查中證詞，而非可盡信為由，固非無見。惟查..
    .」(見本院4136卷第13頁)，可知上訴書係以原審無罪之事
    實為上訴範圍，又檢察官於本院審判程序中，亦已就上訴範
    圍限縮為無罪部分(見本院4136號卷第50頁背面、4141號卷
    第44頁)，是本院自僅就原審判決被告販賣第一級毒品海洛
    因無罪之3罪部分為審理判決，先予敘明。
貳、實體事項：
一、公訴意旨略以：被告甲○○與吳台生(另案審理)共同基於販
    賣第一級毒品海洛因之犯意聯絡，由被告於民國95年3月16
    日上午6時許，以電話與陳坤泉聯繫海洛因交易價格後，將
    海洛因1包（重量不詳）交由吳台生帶往台北縣土城市○○
    路○段155巷5號前，以1萬6千元之價格販賣予陳坤泉，並由
    吳台生向陳坤泉收取1萬6千元現金後，帶回台北縣三重市○
    ○○街某處交付被告，被告並以提供安非他命（數量不詳）
    予吳台生施用之方式作為販賣毒品之對價(所涉提供毒品予
    吳台生部分，經原審判決有罪確定)。又被告甲○○基於販
    賣第一級毒品海洛因之犯意，向不知情之林嘉豪借用000000
    0000號行動電話作為販賣毒品之聯絡工具，並將0.1公克海
    洛因，以1千元之代價販售予不特定之人。於96年4月間，在
    不詳地點，販賣0.1公克海洛因1包予許文德(已於96年5月21
    日死亡)。復於96年4月7日下午1時17分許，許文德以其所使
    用0000000000號行動電話撥打0000000000號電話予甲○○購
    買毒品，同日下午1時27分許，在台北縣三重市○○街70號
    前，由不詳人士交付0.2公克海洛因予許文德施用，嗣於96
    年4月8日為警查獲。因認被告涉犯毒品危害防制條例第4條
    第1項之販賣第1級毒品罪嫌云云。
二、按犯罪事實應依證據認定之，無證據不得認定犯罪事實，刑
    事訴訟法第154條第2項定有明文，又認定犯罪事實所憑之證
    據，雖不以直接證據為限，間接證據亦包括在內；然而無論
    直接或間接證據，其為訴訟上之證明，須於通常一般之人均
    不致有所懷疑，而得確信其為真實之程度者，始得據為有罪
    之認定，倘其證明尚未達到此一程度，而有合理之懷疑存在
    時，自應為被告無罪之判決，最高法院76年度台上字第4986
    號判例意旨可資參照。又按刑事訴訟法第154條證據裁判主
    義之規定，乃揭櫫國際公認之刑事訴訟無罪推定原則，為修
    正刑事訴訟法保障被告人權之重要指標，法院自應嚴守此一
    原則，在檢察官所舉證據及法院依法定職權調查所得之證據
    ，足以證明被告有罪之前，自應推定其無罪，若所得證據其
    為訴訟上之證明，尚未達於通常一般人均不致有所懷疑，而
    得確信其為真實之程度者，自不能為有罪之認定，此為上開
    無罪推定原則之當然闡釋，自不能因犯罪之調查難易不同而
    有異，其理甚明，又施用毒品者所稱其向某人買受毒品之指
    證，不得作為有罪判決之唯一證據，仍須調查其他必要之證
    據，以察其是否與事實相符，為法院歷年來之見解，良以毒
    品買受者之指證，其憑信性於通常一般人已有所懷疑，尚難
    確信其為真實，況依毒品危害防制條例第17條之規定，其供
    出毒品來源而破獲者，復得減輕其刑，則其指證之真實性猶
    有疑慮，是施用毒品者之指證，其真實性有待其他必要證據
    加以補強，茲所謂必要之補強證據，固不以證明販賣毒品犯
    罪構成要件之全部事實為必要，但以與施用者之指證具有相
    當之關聯性為前提，其經與施用者之指證綜合判斷，已達於
    通常一般人均不致有所懷疑，而得確信施用者之指證為真實
    者，始得為有罪之認定，此為無罪推定原則之必然推演，最
    高法院93年度台上字第6750號判決意旨亦足資參照。
三、本件公訴人指被告涉犯上開罪嫌，無非係以此部分事實，業
    據被告於警詢及偵查時供述在卷，並經證人陳坤泉、吳台生
    、許文德等人於警詢及偵查時證述明確，復有扣案海洛因、
    行動電話、毒品鑑定報告、通訊監察譯文、通聯紀錄等件附
    卷可稽，為其論據。
四、販賣毒品予陳坤泉部分：
  (一)、被告固不否認於事實欄所載之時地，交付海洛因予吳台生
      轉交予陳坤泉一事固不爭執(見原審訴緝102卷第28頁背面
      ) ，惟堅決否認有販賣毒品犯行，辯稱：伊與陳坤泉係各
      出8千元合買，吳台生幫伊拿給陳坤泉等語。
  (二)、查證人吳台生雖於警詢及偵查中自白於95年3月16日幫被
      告攜帶海洛因至台北縣土城市○○路陳坤泉住處樓下交予
      陳坤泉，陳坤泉交付伊1萬6千元，伊再把錢交給被告，被
      告則免費提供安非他命予伊施用作為代價等語（見偵1327
      5卷第58、59、271、272頁）。然其於原審改稱：警詢及
      偵查中所證係警察要求伊這樣說等語（見原審訴2243卷第
      97年3月18日審判筆錄第15頁)。是以證人吳台生所證為被
      告交付海洛因予陳坤泉後，所拿取1萬6千元是否為交付海
      洛因之對價，核與其於警詢時所證述之情節已然不一，是
      否可信，即非無疑。又證人陳坤泉於警詢即否認吳台生所
      證為被告拿毒品給伊之情(見偵13275卷第51頁)，復於原
      審證述：吳台生所述伊曾向被告買毒品一事並非真正，海
      洛因係向一位叫阿條之人拿的...事實上伊未曾向被告購
      買毒品等語（見原審102卷第49頁背面)，足見證人吳台生
      與陳坤泉所述互有齟齬，是被告雖自承交付海洛因予陳坤
      泉，而就吳台生所證述之1萬6千元，仍應調查其他證據，
      以證實係屬毒品交易之對價。
  (三)、依被告甲○○持用之0000-000000號行動電話通訊監察譯
      文顯示(見偵13275卷第326、327頁)：
       96年3月16日6時34分
        甲○○：台生，你去大哥那裡拿錢。
        吳台生：哪裡？
        甲○○：陳大哥啊。
        吳台生：拿到以後....。
       96年3月16日6時52分
        甲○○：大哥，我叫台生過去了。
        陳坤泉：多久會到？
        甲○○：我有叫他過去了。
        陳坤泉：這樣子，妳幾點會過去？
        甲○○：我拿到往你那邊過去，大哥，我不夠6千。
        陳坤泉：你叫台生來拿了。
        甲○○：你多拿一些給他好嗎。
        陳坤泉：我拿1萬給台生。
        甲○○：我先叫拿1萬對嗎？再拿6千給台生好嗎？1萬6
                有沒有？
        陳坤泉：拿1萬6給台生喔。
        甲○○：我跟你拿再跟你算就對了。
        陳坤泉：我不知道，拿1萬6就對了。
        甲○○：對。
       96年3月16日9時52分
        甲○○：我要搬過來我妹妹這裡，搬過來比較安全。
        陳坤泉：喔。
        甲○○：我叫台生拿過去，我不要過去。…
        ..................
        甲○○：我跟你講喔，男生拿5仟元。
        陳坤泉： ……
        甲○○：你要嗎?
        陳坤泉：有啦，1仟元就好了。
        甲○○：1仟元就好了，大哥，那個要7仟。
        陳坤泉：多少。
        甲○○：7仟
        陳坤泉：什麼7仟?
        甲○○：417仟
        陳坤泉：呦。
        甲○○：東西不錯。
        陳坤泉：417仟。
        甲○○：我叫黑肉(綽號)去試，黑肉帶我過去那邊拿的
                ，帶我去鳳嬌(音譯)那裡拿的。
        陳坤泉：...
        甲○○：我東西..拿過去給你，我跟你算就對了，好嗎
                ，我剛才跟你拿1萬6。
        陳坤泉：不要緊。
        甲○○：什麼不要緊，一條一條要算。……
        陳坤泉：你叫台生來就對了。
        甲○○：你身上也沒有東西。…
      證人陳坤泉就上開通話內容證述：伊與被告有用毒品，聊
      到毒品很正常，（問:前面提到1萬6千元，後面提到毒品
      ，應該是買賣毒品)事實上伊未曾跟被告買毒品，用毒品
      之人聊天時常會提到毒品等語(見原審102卷第48頁及背面
      ) ，雖證人陳坤泉就通聯對話內容多所隱瞞，然依上開通
      聯對話，被告要求吳台生至被告處拿金錢後，先向陳坤泉
      表示不足6千元，於陳坤泉表示先交付1萬元後，被告即要
      求陳坤泉可否交付1萬6千元，並向陳坤泉表示事後再與陳
      坤泉會算，再就第2通對話被向與陳坤泉談論毒品之數量
      及價格後，被告亦表示由第三人去試毒品才拿取，則果被
      告係販賣毒品予陳坤泉，逕向陳坤泉保證毒品之品質即已
      足，實無須就毒品之來源詳為說明。又被告表示東西拿予
      陳坤泉後再予計算，且剛才已拿1萬6千元，陳坤泉即表示
      不要緊等情，由此可知，陳坤泉交付1萬6千元予被告，是
      否屬吳台生所交付毒品之對價即有可疑，倘陳坤泉所交付
      1萬6千元，即係吳台生為被告轉交海洛因之對價，被告何
      以將上開第2次通話所談論未交付之毒品以該金錢計算?是
      以陳坤泉交付1萬6千元之目的，被告所辯係合資購買毒品
      一節，固與證人陳坤泉所證談論毒品之情不儘相符，然被
      告無為已舉證無罪之義務，本件陳坤泉交付金錢予被告之
      原因既非明確，即無從依該通聯對話憑認就交付1萬6千元
      之目的係販賣毒品之對價。
五、販賣毒品予許文德部分：
  (一)、被告否認有上開事實所述販賣毒品予許文德之犯行，辯稱
      ：伊未販賣毒品予許文德等語。
  (二)、被告於96年4月8日，在在台北縣三重市○○街七０號前，
      交付海洛因一包予許文德，當場查為警查獲之情，業經原
      審判決被告轉讓毒品有罪，被告未上訴而確定，而證人許
      文德經警查獲後，於警詢時供稱：96年4月8日下午2時30
      分許，在上址在伊口袋內查獲一小包海洛因，是伊向「阿
      如」購買的，經電話聯絡，約在上述時間、地點，由甲○
      ○交給我，是伊朋友提供0000-000000號電話表示說「阿
      如」有在賣毒品，伊向「阿如」共買3次，1次1千元，約
      0.1公克，伊昨天在同一時間、地點，向「阿如」購買2千
      元，數量0.2克，...伊不知道甲○○是不是「阿如」，因
      為每次來的都不同人來交易等語（見偵7986卷第10-13頁
      ）；次於偵查中證稱：查獲之毒品是打電話給0000000000
      號叫「阿如」買海洛因，電話中先講好手機放她那抵，「
      阿如」叫甲○○拿海洛因來，甲○○拿一包給伊，總共跟
      「阿如」買三次，「阿如」不是甲○○，甲○○說門號00
      00000000號行動電話是「阿如」交給她，好讓伊聯絡等語
      （見偵7896卷第50頁），是綜合證人許文德之先後證述，
      並無法使本院確認被告即係綽號「阿如」之人，是以除原
      審判決認定96年4月8日經警查獲該次交付海洛因予許文德
      之事實係被告所為外，即難認許文德所證述其餘2次購買
      海洛因之對象亦係被告所為。又查獲之海洛因僅可證明被
      告於98年4月8日有交付毒品予許文德，無從據此憑認98年
      4月間及同年月7日交付毒品之情。至於證人即上開000000
      0000號電話申請人林嘉豪雖於偵查中證述：該電話申請後
      即交給甲○○使用，電話帳單均係寄給甲○○等語（見偵
      7986卷第106頁)，然行動電話持有者，與實際使用人並無
      法等同視之，而依上開證人許文德所證三次交付海洛因之
      人均不相同之情，本院即無法據證人林嘉豪所證推定被告
      即係販賣毒品予許文德之人。至於上開0000000000與許文
      德所使用之0000000000號電話，於96年4月17日1時17分許
      ，固有5通通聯紀錄，有台灣大哥大資料查詢表在卷可按(
      見偵7986卷第77、78頁)，然此僅得確認0000000000號行
      動電話使用者確與證人許文德有通話之事實，亦非得遽認
      係被告使用該電話販賣海洛因予許文德。
六、查施用毒品者，其所稱向某人購買之供述，須補強證據以擔
    保其供述之真實性。良以施用毒品者其供述之憑信性本不及
    於一般人，況施用毒品者其供出來源，因而破獲者，法律復
    規定得減輕其刑，其有為偵查機關誘導、或為邀輕典而為不
    實之陳述之可能，其供述之真實性自有合理之懷疑。是施用
    毒品者關於其向某人購買毒品之供述，必須補強證據佐證，
    以擔保其供述之真實性，俾貫澈刑事訴訟無罪推定及嚴格證
    明之基本原則。又關於毒品施用者其所稱向某人購買毒品之
    供述，必須補強證據佐證，係指毒品購買者之供述縱使並無
    瑕疵，仍須補強證據佐證而言，以擔保其供述之真實性。該
    所謂補強證據，必須與施用毒品者關於相關毒品交易之供述
    ，具有相當程度之關聯性，且足使一般人對於施用毒品者之
    供述無合理之懷疑存在，而得確信其為真實，始足當之（最
    高法院96年台上字第1029號判決意旨參照)，本件公訴人指
    被告涉犯分別販賣第一級毒品予陳坤泉及許文德之罪嫌，其
    證據已分述如上，就販賣予陳坤泉部分，證人陳坤泉已明確
    否認曾向被告購買毒品，另通聯譯文亦無法使本院憑認被告
    有販賣海洛因予陳坤泉之犯行，所餘者，僅同案被告吳台生
    之指訴，而吳台生既係同案被告，復係自被告處受讓毒品之
    施用者，其指訴既無其他補強證據以擔保其證詞之真實性，
    自非得遽採為被告確有販賣毒品予陳坤泉之認定。次查，有
    關公訴人指訴被告於上開時地販賣2次海洛因予許文德之事
    實，就可供憑認被告有販賣毒品之積極證據，僅有證人許文
    德之指訴、林嘉豪之證詞及0000000000與許文德所使用之00
    00000000號電話雙向通聯紀錄，惟林嘉豪之證詞及電話雙向
    通聯紀錄均無法使本院獲致被告販賣海洛因予許文德之心證
    已論述如前，是就證人許文德之指訴即無其他證據得供憑認
    。是本件既僅有購毒品者單一且有如前所述瑕疵之指訴，即
    不能遽以認定被告有上述販賣毒品予許文德之罪責。
七、綜上所述，本件公訴意旨指被告有上述販賣第一級毒品予陳
    坤泉、許文德之犯行，除前述證人吳台生、許文德之證述外
    ，別無其他積極證據可資為被告不利認定之依據，此外，復
    查無其他積極證據足認被告有公訴意旨所指犯行，基於上開
    說明，應認被告無罪。原審為被告無罪之諭知，並無違誤，
    檢察官仍執前詞提起上訴，指摘原判決不當，自無理由，應
    予駁回
據上論斷，應依刑事訴訟法第368條，判決如主文。
本案經檢察官陳國鳴到庭執行職務。
中    華    民    國    98    年    12    月    2     日
            刑事第二十二庭審判長法  官  郭雅美
                                法  官  李麗珠
                                法  官  洪于智
以上正本證明與原本無異。
如不服本判決，應於收受送達後10日內向本院提出上訴書狀，其
未敘述上訴之理由者並得於提起上訴後10日內向本院補提理由書
（均須按他造當事人之人數附繕本）「切勿逕送上級法院」。
                                書記官  強梅芳
中    華    民    國    98    年    12    月    2     日


司法院資訊處製作；財團法人民間司法改革基金會備份。
